臺灣基隆地方法院民事裁定
110年度司簡調字第12號
聲  請  人  聯邦商業銀行股份有限公司


法定代理人  李憲章  

訴訟代理人  廖子豪  
兼送達代收  
人          

上列聲請人與相對人何玉燕等間撤銷所有權移轉登記等事件聲請
調解，本院裁定如下：
    主    文
聲請駁回。
聲請程序費用新臺幣壹仟元由聲請人負擔。
    理    由
一、按法院認調解之聲請有下列各款情形之一者，得逕以裁定駁
    回之：一、依法律關係之性質，當事人之狀況或其他情事可
    認為不能調解或顯無調解必要或調解顯無成立之望者。六、
    金融機構因消費借貸契約或信用卡契約有所請求者。前項裁
    定，不得聲明不服。民事訴訟法第406條第1項第1款、第6款
    、第2項規定甚明。又認調解之聲請有民事訴訟法第406條第
    1項各款情形之一時，得以裁定駁回之，司法事務官辦理調
    解事件規範要點第3點第1項亦有規定甚明。再按，司法事務
    官應先了解調解標的之法律關係及聲請人之訴求，如認為依
    法律關係之性質，該案件無法調解、無調解必要或無調解之
    可能時，得以裁定駁回之，以免造成當事人困擾，司法院民
    國103年10月13日院台廳民一字第1030028321號函示意旨參
    照。
二、次按調解成立者，依民事訴訟法第416條第1項，第380條第1
    項規定，與確定判決固有同一之效力，惟判決為法院對於訴
    訟事件所為之公法的意思表示，調解或和解，為當事人就訴
    訟上之爭執互相讓步而成立之合意，其本質並非相同，故形
    成判決所生之形成力，無由當事人以調解或和解之方式代之
    （最高法院58年台上字第1502號判例要旨參照）。再民法第
    244條之撤銷權，即學說所稱之撤銷訴權，須以訴之形式向
    法院請求為撤銷其法律行為之形成判決，始能發生撤銷之效
    果(最高法院54年台上字第975號判例要旨參照）。又撤銷訴
    權雖亦為實體法上之權利而非訴訟法上之權利，『然倘非以
    訴之方法行使，即不生撤銷之效力』，在未生撤銷之效力以
    前，債務人之處分行為尚非當然無效，從而亦不能因債務人
    之處分具有撤銷之原因，即謂已登記與第三人之權利當然應
    予塗銷（最高法院56年台上第19號判例參照）。
三、本件聲請意旨略以：相對人何玉燕尚積欠聲請人債務未清償
    。經查得相對人何玉燕將其所有之不動產，與另一相對人成
    立買賣契約並移轉與另一相對人，致聲請人無法聲請強制執
    行，聲請人自得聲請撤銷相對人間之買賣契約及移轉登記行
    為，並回復登記予相對人何玉燕名下，為此聲請調解等語。
四、查本件聲請人聲請調解標的之法律關係為撤銷相對人等間就
    系爭不動產之買賣契約及移轉登記行為，惟關於聲請人本件
    聲請，仍須合於上揭規定而適合成立調解者，始得為之。然
    查聲請人聲請調解標的之法律關係及爭議情形，實屬撤銷權
    之行使，核其性質屬形成之訴，並非兩造得以調解方式互相
    讓步以解決紛爭，依法係由法院以裁判方式始得創設、變更
    、消滅、形成之法律關係，故應由法院審判後就該法律行為
    得否撤銷以裁判確認之。且上開撤銷訴訟係屬訴訟權，而訴
    訟權不得為拋棄，聲請人自無從就該法律關係拋棄權利，並
    與相對人互相讓步而合意成立調解。又上開法律關係存在於
    相對人間，聲請人並非該法律關係之權利義務歸屬主體，亦
    無從就他人間之法律關係拋棄權利並與相對人互相讓步而合
    意成立調解（臺灣臺北地方法院106年北事聲字第3號、103
    年度事聲字第492號、臺灣士林地方法院101年湖調字第6號
    、臺灣橋頭地方法院106年事聲字第4號、臺灣高雄地方法院
    105年雄事聲字第99號裁定意旨可供參照）。故本件調解依
    其法律關係之性質，核屬形成之訴，揆諸上開說明，其性質
    上顯無從調解，宜由法院以公權力加以確定，以資慎重。綜
    上，本件調解之聲請，依法律關係性質應認不能調解，亦顯
    無調解必要，又本件聲請人聲請本件調解乃金融機構因對相
    對人何玉燕之消費借貸契約有所請求，依民事訴訟法第406
    條第1項第6款應不適調解，故依首揭規定，逕以裁定駁回之
    。
五、依民事訴訟法第406條第1項第1款、第95條、第78條裁定如
    主文。
六、如不服本裁定，應於裁定送達後10日內，以書狀向本院司法
    事務官提出異議。
中　　華　　民　　國　　110 　年　　6 　　月　　29　 日 
                  民事庭司法事務官   王彥斌